臺灣臺南地方法院臺南簡易庭民事判決
110年度南小字第1135號
原      告  和泰產物保險股份有限公司 

法定代理人  莊瑞德
訴訟代理人  謝子涵
被      告  程培熙



上列當事人間請求侵權行為損害賠償事件，經本院於民國110年1
0月26日言詞辯論終結，判決如下：
    主      文
被告應給付原告新臺幣捌萬壹仟零壹拾柒元，及自民國一一０年
九月一日起至清償日止，按週年利率百分之五計算之利息。
原告其餘之訴駁回。
訴訟費用新臺幣壹仟元由被告負擔百分之九十三，餘由原告負擔
。
本判決原告勝訴部分得假執行。
    事實及理由
一、被告經合法通知，無正當理由，未於言詞辯論期日到場，核
    無民事訴訟法第386條所列各款情形，爰依原告之聲請，由
    其一造辯論而為判決。
二、本件原告主張：被告於民國108年6月1日12時許，駕駛車牌
    號碼000-0000號租賃小客貨車，沿臺南市安南區北安路二段
    由北往南方向行駛，行經臺南市安南區北安路二段363號處
    ，因未保持安全距離，致與前方由原告承保、訴外人邱承霖
    駕駛之車牌號碼000-0000號自用小客車（下稱系爭車輛）發
    生碰撞，系爭車輛因而受有損害，經送廠修復，修復費用為
    新臺幣（下同）87,405元（其中工資12,050元、烤漆9,655
    元、零件65,700元），原告已依保險契約悉數理賠被保險人
    。被告對於本件事故之發生有過失責任，依民法第184條第1
    項前段、第191條之2、第196條規定，被告應負損害賠償責
    任，原告既已賠付上開修復費用，自得依保險法第53條第1
    項規定，代位請求權人向被告行使請求權等語。並聲明：被
    告應給付原告87,405元，及自起訴狀繕本送達翌日起至清償
    日止，按週年利率百分之5計算之利息。
三、本院得心證之理由：
（一）按因故意或過失，不法侵害他人之權利者，負損害賠償責
      任；汽車、機車或其他非依軌道行駛之動力車輛，在使用
      中加損害於他人者，駕駛人應賠償因此所生之損害，民法
      第184條第1項前段、第191條之2前段分別定有明文。又按
      汽車在同一車道行駛時，除擬超越前車外，後車與前車之
      間應保持隨時可以煞停之距離，不得任意以迫近或其他方
      式，迫使前車讓道；汽車行駛時，駕駛人應注意車前狀況
      及兩車並行之間隔，並隨時採取必要之安全措施，不得在
      道路上蛇行，或以其他危險方式駕車，道路交通安全規則
      第94條第1項、第3項定有明文。再按不法毀損他人之物者
      ，被害人得請求賠償其物因毀損所減少之價額；負損害賠
      償責任者，除法律另有規定或契約另有訂定外，應回復他
      方損害發生前之原狀；該項情形，債權人得請求支付回復
      原狀所必要之費用，以代回復原狀，民法第196條、第213
      條第1項及第3項亦分別有明文規定。又被保險人因保險人
      應負保險責任之損失發生，而對於第三人有損失賠償請求
      權者，保險人得於給付賠償金額後，代位行使被保險人對
      於第三人之請求權。但其所請求之數額，以不逾賠償金額
      為限，保險法第53條第1項定有明文。
（二）原告主張：被告於108年6月1日12時許，駕駛車牌號碼000
      -0000號租賃小客貨車，沿臺南市安南區北安路二段由北
      往南方向行駛，行經臺南市安南區北安路二段363號處，
      因未保持安全距離，致與前方由原告承保、訴外人邱承霖
      駕駛之系爭車輛發生碰撞，系爭車輛因而受有損害，經送
      廠修復，修復費用為87,405元（其中工資12,050元、烤漆
      9,655元、零件65,700元），原告已依保險契約悉數理賠
      被保險人等情，業據其提出道路交通事故當事人登記聯單
      、道路交通事故現場圖、電子發票證明聯、南都汽車股份
      有限公司東台南廠估價單、車損照片、系爭車輛行車執照
      各1份為證（見本院110年度南司小調字第990號卷〈下稱本
      院調字卷〉第15至37頁），並有臺南市政府警察局第三分
      局110年6月7日南市警三交字第1100302250號函檢附本件
      事故相關資料1份在卷可稽（見本院調字卷第53至83頁）
      ，且被告經合法通知，無正當理由，未於言詞辯論期日到
      場，亦未提出書狀作何聲明或陳述，本院依上開調查證據
      之結果，堪認原告此部分主張係為真實。從而，被告駕駛
      汽車，未注意車前狀況亦未保持隨時可以煞停之距離，導
      致本件事故發生，自應負過失侵權行為責任，則原告給付
      保險金予被保險人後，依據侵權行為之法律關係及保險法
      第53條第1項之規定請求被告賠償，即於法有據。
（三）次按依民法第196條請求賠償物被毀損所減少之價額，得
      以修復費用為估定之標準，但以必要者為限，如修理材料
      以新品換舊品，應予折舊（最高法院77年第9次民事庭會
      議決議參照）。又依行政院所頒固定資產耐用年數表及固
      定資產折舊率表，非運輸業用客車、貨車之耐用年數為5
      年，依平均法計算其折舊結果（即以固定資產成本減除殘
      價後之餘額，按固定資產耐用年數表規定之耐用年數平均
      分攤，計算折舊額），每年折舊率為5分之1，並參酌營利
      事業所得稅查核準則第95條第6項規定，固定資產提列折
      舊採用定率遞減法者，以1年為計算單位，其使用期間未
      滿1年者，按實際使用之月數相當於全年之比例計算之，
      不滿1月者，以1月計。查本件原告承保之系爭車輛，為自
      用小客車，非屬運輸業用客車、貨車，自107年12月出廠
      發照，至108年6月1日受損，已使用7月，此有行車執照影
      本在卷可參（見本院調字卷第37頁）；而原告理賠之修復
      費用，其中零件費用65,700元，係以舊零件更換新零件，
      而舊零件之殘餘價值應為59,312元（計算式如附件），另
      再加計工資12,050元、烤漆9,655元，本件實際損害金額
      合計為81,017元（計算式：59,312＋12,050＋9,655＝81,017
      ）。
（四）再按損害賠償祇應填補被害人實際損害，保險人代位被害
      人請求損害賠償時，依保險法第53條第1項規定，如其損
      害額超過或等於保險人已給付之賠償金額，固得就其賠償
      之範圍，代位請求賠償，如其損害額小於保險人已給付之
      賠償金額，則保險人所得代位請求者，應祇以該損害額為
      限（最高法院65年台上字第2908號判例要旨參照）。查原
      告雖已依保險契約賠付被保險人87,405元，然本件實際損
      害金額為81,017元，已如前述，則依上揭說明，原告所得
      代位請求之金額應以81,017元為限，是原告請求被告給付
      81,017元，即屬有據，逾此部分，則屬無憑。
（五）另按給付無確定期限者，債務人於債權人得請求給付時，
      經其催告而未為給付，自受催告時起，負遲延責任。其經
      債權人起訴而送達訴狀，或依督促程序送達支付命令，或
      為其他相類之行為者，與催告有同一之效力；遲延之債務
      ，以支付金錢為標的者，債權人得請求依法定利率計算之
      遲延利息。但約定利率較高者，仍從其約定利率；應付利
      息之債務，其利率未經約定，亦無法律可據者，週年利率
      為百分之5，民法第229條第2項、第233條第1項及第203條
      分別定有明文。從而，原告依據保險法第53條第1項規定
      ，請求被告給付81,017元，及自起訴狀繕本送達翌日即11
      0年9月1日起至清償日止，按週年利率百分之5計算之利息
      ，為有理由，應予准許，逾此範圍之請求，則無理由。
四、按各當事人一部勝訴、一部敗訴者，其訴訟費用，由法院酌
    量情形，命兩造以比例分擔或命一造負擔，或命兩造各自負
    擔其支出之訴訟費用；小額訴訟，法院為訴訟費用之裁判時
    ，應確定其費用額，民事訴訟法第79條、第436條之19第1項
    分別定有明文。查本件之訴訟費用額為1,000元，爰斟酌兩
    造勝敗之情形，確定訴訟費用之負擔如主文第3項所示。
五、本判決第1項乃依小額訴訟程序所為被告敗訴之判決，依民
    事訴訟法第436條之20之規定，自應依職權宣告假執行。
據上論結，本件原告之訴為一部有理由，一部無理由，依民事訴
訟法第436條之23、第436條第2項、第385條第1項前段、第79條
、第436條之19第1項、第436條之20，判決如主文。
中　　華　　民　　國   110    年    10    月    29    日
                  臺灣臺南地方法院臺南簡易庭
                                  法  官  王參和
以上正本係照原本作成。
如不服本判決，應於送達後20日內，向本院提出上訴狀並表明上
訴理由，如於本判決宣示後送達前提起上訴者，應於判決送達後
20日內補提上訴理由書（須附繕本）。
如委任律師提起上訴者，應一併繳納上訴審裁判費。
對於小額程序之第一審判決之上訴，非以其違背法令之理由，不
得為之。且上訴狀內應記載表明（一）原判決所違背之法令及其
具體內容。（二）依訴訟資料可認為原判決有違背法令之具體事
實。
中　　華　　民　　國　　110 　年　　11　　月　　1 　　日
                                  書記官  程伊妝